最高法院刑事判決　　　　　　　　　　　　　　　八十六年度台上字第三七七五號
　　上　訴　人　台灣高等法院檢察署檢察官
　　被　　　告　甲○○
　　選任辯護人　李吉隆律師
右上訴人因被告貪污案件，不服台灣高等法院中華民國八十五年九月十二日第二審判
決（八十四年度上訴字第六七八三號，起訴案號：台灣桃園地方法院檢察署八十四年
度偵字第九六五號），提起上訴，本院判決如左：
    主  文
原判決撤銷，發回台灣高等法院。
    理  由
本件原判決以公訴意旨略稱：被告甲○○係財政部台北關稅局倉棧組巡緝課關員，係
依據法令從事公務之人員。配有工作證，可任意進出中正機場管制區（下稱管制區）
，但不得為旅客夾帶物品出關。被告因職務關係，深知旅客寄存在交通部民用航空局
同仁福利促進委員會行李寄存倉庫（以下稱關棧）之行李，係採憑證取物制度，有管
制區工作證者，單憑旅客寄存貨物存條（下稱存關條），即可代物主領取所存之行李
。而臺北關稅局之巡邏車，可自由進出管制區。自關棧所領之行李，又可利用該公用
運輸車運出管制區，以規避財政部台北關稅局人員之檢查。民國八十三年十二月初，
因友人陳文書等人，將寄存於關棧之水果、西藥等存關條交與被告。乃被告明知蕭輔
源（由原審另案審理）係關棧之櫃台員，負責接受旅客行李（物品）之寄存與提領及
行李之查驗等作業，常違背職務為人提領私貨。即基於概括之犯意，先後於同年月二
日及四日，請蕭輔源利用職權將上述物品提領出關棧，帶往中正航空站地下室南、北
兩側交予被告。被告再將貨物匿藏在臺北關稅局巡緝課車號ＬＪ三四二九公務車，載
運出中正機場管制區。並於同月六日晚間，在台北市○○○路○段五十八號五樓，將
金額新台幣（下同）五千元賄款交與蕭輔源收受。因認被告甲○○涉有修正前貪污治
罪條例第四條第一項第四款及同條例第六條第一項第五款與第十條第一項之罪嫌云云
。惟經審理結果，被告之犯罪不足證明，乃撤銷第一審依牽連關係從一重論處被告連
續依據法令從事公務之人員，對於非主管之事務，利用機會圖利罪刑之判決，改判諭
知被告無罪，固非無見。
惟查：(一)依卷內資料，入境旅客帶水，限量為二公斤（第一審卷第五十一－一頁
），而據被告及蕭輔源一致供稱：被告委託蕭輔源提領之水分別為八箱及四箱（偵
查卷第七十五頁，第一審卷第卅四頁，原審卷第卅五頁反面），證人陳文書亦稱交被
告提領之水為八箱及四箱等語（原審卷第卅六頁），被告並稱每箱水重約二公斤
（原審卷第十八頁）。如均無訛，則被告提領之水，顯已逾上開二公斤之數量，依
財政部台北關稅局七十八年三月三日第四八三三號函所示，該水已屬不得提領而應
由海關責令限期辦理退運，未限期退運者，亦應移請行政院農業委員會處理（第一審
卷第五十一頁），乃原判決一面援引該函說明「通關旅客帶超量之水入境，除由
海關責令限期辦理退運外，其未限期退運者，一律移請行政院農業委員會處理，不准
旅客依關稅法第五十五條之一及同法施行細則第七十二條規定申請備款購回」，一面
又謂「被告甲○○將陳文書所持有之存關條（即收據）轉交他案被告蕭輔源提領水
，其提領手續自屬合法有據」云云（原判決理由四－(二)、(三)）。另交通部民用航空局
同仁福利促進委員會八十五年四月十六日福促字第四八八號函雖稱：「……水果為
易腐爛物品，提客於存庫時，須填具切結書（三天內須提領），超時未提領，即報請
海關依規定處理。」等語（原審卷第五十三頁反面），但參酌上開入境旅客帶水
數量不得超過二公斤之規定，及財政部台北關稅局前函所示，該福利促進委員會函所
稱「三天內須提領」云者，應係指合法帶入境（即未逾二公斤）者而言，原判決竟
援引為被告「提領手續自屬合法有據」之判決基礎，自嫌證據理由矛盾。(二)據蕭輔源
於法務部調查局桃園縣調查站供稱：八十三年十二月四日，伊幫被告領出存關貨物後
，被告曾交付伊五千元云云（偵查卷第十三頁）。於檢察官偵查時，亦為相同之供述
（偵查卷第廿九頁、第一六五頁、第一六七頁）、第一審法院於蕭輔源被訴貪污案件
（八十四年度訴字第四六一號）並據此認定蕭輔源確有收受被告之五千元賄款等情（
原審卷第九十六頁反面）。雖蕭輔源於本件第一審訊問時翻稱：「五千元是上訴人簽
中六合彩，給我吃紅的」（第一審卷第卅五頁）。但與被告所稱其並未簽賭六合彩云
云（第一審卷第卅五頁反面），並不相符合，實情究何﹖原審未深入詳予究明，率以
蕭輔源前後所供矛盾，即謂不足採為被告不利之證據云云，致同一事實，於不同之判
決，竟為不同之認定，亦有未當，究蕭輔源被訴貪污案件，其終局判決為何﹖如何認
定﹖與本件至有關聯，自應調卷詳予查核，原審未予查明，遽行判決，尚不足以昭折
服。檢察官上訴意旨指摘原判決違法，非無理由，認應發回更審，期臻翔適。
據上論結，應依刑事訴訟法第三百九十七條、第四百零一條，判決如主文。
中      華      民      國    八十六    年      六      月    二十五    日
                              最高法院刑事第四庭
                                  審判長法官  莊  來  成
                                        法官  曾  有  田
                                        法官  王  德  雲
                                        法官  謝  俊  雄
                                        法官  林  永  茂
      右正本證明與原本無異
                                              書  記  官
中      華      民      國    八十六    年      六      月    二十七    日
